臺灣臺南地方法院民事判決　九十一年度訴字第七一八號
　　原　　　告　乙○○
　　被　　　告　甲○○
右當事人間請求侵權行為損害賠償事件，經本院交通法庭移送前來，本院判決如左：
    主    文
被告應給付原告新台幣陸拾壹萬零佰壹拾貳元，及自民國九十一年二月一日起至清
償日止，按年息百分之五計算之利息。
原告其餘之訴駁回。
訴訟費用由被告負擔十分之三，餘由原告負擔。
本判決原告勝訴部分於原告以新台幣貳拾萬肆仟元供擔保後，得假執行。但被告如於
假執行程序實施前，以新台幣陸拾壹萬零佰壹拾貳元為原告預供擔保，得免為假執
行。
原告其餘假執行之聲請駁回。
    事    實
甲、原告方面：
一、聲明：(一)被告應給付原告新台幣（下同）二百零六萬零三百十二元，及自起訴狀
    繕本送達翌日起至清償日止，按年息百分之五計算之利息。(二)原告願供擔保，請
    准宣告假執行。
二、陳述：
（一）原告於民國九十年十月十五日騎乘機車，途經台南市○○路○段二０八巷（該
      巷很窄，只容一輛小客車進出），見前方有一汽車，遂停下等候，不料該車竟
      急速後退，首先將原告連人帶機車撞倒，原告被機車壓住，此時機車及原告都
      已在被告汽車之車底，原告肋骨也已折斷，被告汽車因而無法再退後，不料被
      告渾若未覺，竟更加用力猛踩油門（依其說法為要踩到煞車而誤踩油門），此
      時原告臉部緊貼被告車子的後輪之下，因此臉部更受嚴重撕裂傷、鼻樑骨折、
      嘴唇內上方裂傷、牙床撕裂見骨。幸好原告機車卡住車下，使被告後輪稍微騰
      空，否則原告早已腦裂漿流，死於非命。
（二）本件車禍完全為被告過失，原告依法得請求損害賠償，茲將原告所受損害臚列
      如下：１、醫療費用：一萬八千六百十元。２、看護費用：八千四百元。３、
      復原藥品：一萬二千一百零二元。４、整型費用：二十五萬元。５、眼鏡費用
      ：三千五百元。６、工作損失：五個月每月五萬三千五百四十元，計二十六萬
      七千七百元。７、精神損失：一百五十萬元。
（三）原告為五十一年九月九日出生，現年四十歲，學歷高職畢業，已婚，育有二名
      子女，現職為偉銓營造有限公司之工地主任，月入五萬三千五百四十元，名下
      有不動產（房地）乙筆。又原告所受精神損害甚重，因被告於倒車之時，已將
      原告連人帶車撞倒，壓在其車底，此時原告肋骨已斷，人卻仍清醒，此時被告
      竟更加用力踩油門（被告自稱是想踩煞車，誤踩油門），此時原告臉部緊貼被
      告車子後輪，故臉部嚴重受傷，幸好原告機車卡住被告車子，使其後輪稍微懸
      空，原告始倖免一死，但原告面部重創，個人又面臨死亡威脅，其精神受創，
      實較一般車禍為重。
乙、被告方面：
一、聲明：(一)原告之訴及假執行之聲請均駁回。(二)訴訟費用由原告負擔。(三)如受不利
    之判決，請准供擔保免為假執行。
二、陳述：
（一）本件車禍之發生，被告應無過失，因本件車禍事故發生時，被告雖在倒車，但
      仍注意車前後方之人車安全，原告明知前方有倒車，卻未保持安全之間隔距離
      ，且衡情而論，被告車尾向左方倒車，原告不加閃避，仍然枯等於被告車輛之
      左邊，甚至意欲靠左強行通過，未靠右行駛以致於窄巷發生本件意外，顯然當
      時原告未注意車前狀況而肇事，被告應無過失可言。
（二）被告對原告主張之損害，否認之，原告對其主張之損害，均未提出相關證據，
      特予否認。且就原告提出之醫療費用一萬八千六百十元之情以觀，可見原告之
      傷勢並不嚴重，其竟要求五個月之工作損失，自有出入，難以令人置信。再原
      告主張看護費用、復原藥品、整型費用均非本案損害賠償必要費用。而被告以
      運送瓦斯謀得餬口，並無恆產，原告主張精神慰問金似有偏高。兩造曾多次營
      謀和解，原告斷然拒絕而逕行提起本件訴訟請求，似無必要之訟累。
（三）本件車禍雖經台灣省車輛行車事故覆議鑑定委員會維持原台灣省台南區車輛行
      車事故鑑定委員會九十一年五月廿二日南鑑字第九一０五八一號之鑑定意見，
      認被告駕駛小客車，倒車未注意後方人車，操作不當，為肇事原因。惟查，被
      告認原鑑定及覆議鑑定意見，對肇事原因尚有左列情形未加以分析：其肇事
      地點非岔路口，而是轉彎巷道。原告稱於十公尺左右有看見被告小客車，於
      是停車等候；然該路段係巷道，其直線距離不足五公尺，故被告不可能於十公
      尺左右時見到並停車於巷道內之來向車道內。被告於倒車前，並無發現人車
      ，致於倒車途中發現，因一時緊張而誤採油門，雖是操作不當，但並無未注意
      後方人車，否則那會誤踩油門。原告稱其於十公尺前即已發現被告車輛，為
      何會騎至被告之車道左側停車，其無過失云云，實難令人置信。若原告真是
      於十公尺前即已發現被告倒車，卻到被告車道左側停車，則是否表示原告之剎
      車延遲，或根本不剎車，而騎至被告車道左側才得以停止車輛前進？三點一
      公尺寬之道路根本不可能迴車，被告是由東向西倒車，準備倒車進入學校廚房
      門內。而原告既於東向西巷道發現被告車輛，理應靠右行駛而非靠左行駛，且
      三點一公尺寬道路，並非不能會車，而因巷道較窄，較不易會車而已，且若原
      告不停靠於道路左側，即使被告加油快速倒車，亦不可能將原告撞倒至左側牆
      邊。綜合上述，則鑑定意見認被告肇事有過失，其認事用法，自與事實顯難令
      人信服，而不足拘束兩造。
（四）就原告所受損害部份，說明如下：
　１、醫療費用之部分：就合格醫院所開立之實支收據部份，被告不爭執。惟依全民
　　　健康保險法第八十二條、保險法第五十三條第一項及最高法院六十八年台上字
　　　第四二號判例，健保明細部分，因有全民健康保險法代位求償之規定，不應由
　　　被告就此部分理賠。另中藥部分，未經合格醫師開立證明為醫療行為上必要之
　　　費用，故予以否認。
　２、減少勞動能力部份：原告雖於車禍時受傷，傷勢不重，惟被告見過原告數次，
　　　均已恢復正常生活，自外觀而言，已與正常人無異，此請原告再呈公立醫院診
　　　斷證明書即明。
　３、精神慰撫金部分：原告雖因與被告車禍受傷，為被告所不樂見，惟經調養已恢
　　　復正常生活，為不幸中之大幸，此觀原告之醫藥費僅一萬餘元即明，並請原告
　　　提出公立醫院診斷書及殘障等級證明書以為依歸。又本件請參酌雙方之社會地
　　　位、經濟能力及受傷狀況，為一合理之精神慰撫金之判決，原告所提之鉅額慰
　　　撫金，實在過高，被告予以否認。
（五）本案發生至今，被告陸續前往探視病情，不下數十次，惟原告均屢次提出天價
      ，致使該案延宕至今，無法解決，進而訴訟相見，實為被告所不樂見。
丙、本院依聲請函囑台灣省台南區車輛行車事故鑑定委員會、台灣省車輛行車事故覆
    議鑑定委員會鑑定本件車禍肇事責任歸屬，及依職權調閱本院九十一年度交易字
    第二一號過失傷害交通事件卷宗，暨向行政院衛生署台南醫院、財團法人奇美醫
    院函詢原告傷後復原情形。
    理　　由
甲、程序方面：
　　本件原告於訴狀送達後，本於同一侵權行為之法律關係，擴張請求被告應給付眼
　　鏡費用三千五百元，已經被告同意在卷，有本院九十一年四月三十日言詞辯論筆
　　錄可參，依民事訴訟法第二百五十五條第一項第一款、第三款之規定，應予准許
　　，合先敘明。
乙、實體方面：
一、原告起訴主張：原告於九十年十月十五日騎乘機車，途經台南市○○路○段二０
    八巷，見前方有一汽車，遂停下等候，不料該車竟急速後退，首先將原告連人帶
    機車撞倒，原告被機車壓住，此時機車及原告都已在被告汽車之車底，原告肋骨
    也已折斷，被告汽車因而無法再退後，詎被告渾若未覺，竟更加用力猛踩油門（
    依其說法為要踩到煞車而誤踩油門），此時原告臉部緊貼被告車子後輪下，致原
    告臉部受更嚴重撕裂傷、鼻樑骨折、嘴唇內上方裂傷、牙床撕裂見骨等傷害。本
    件車禍完全肇因於被告之過失，原告自得請求被告賠償原告因此所受之下列損害
    ：(一)醫療費用：一萬八千六百十元。(二)看護費用：八千四百元。(三)復原藥品：一
    萬二千一百零二元。(四)整型費用：二十五萬元。(五)眼鏡費用：三千五百元。(六)工
    作損失：五個月每月五萬三千五百四十元，計二十六萬七千七百元。(七)精神慰撫
    金：一百五十萬元等情，爰依侵權行為之法律關係，求為命被告應給付原告二百
    零六萬零三百十二元並加計法定遲延利息之判決。
二、被告則以：本件車禍事故發生時，被告雖在倒車，但仍注意車前後方之人車安全
    ，原告明知前方有倒車，卻未保持安全之間隔距離，且衡情而論，被告車尾向左
    方倒車，原告不加閃避，仍然枯等於被告車輛之左邊，甚至意欲靠左強行通過，
    未靠右行駛以致於窄巷發生本件意外，顯然當時原告未注意車前狀況而肇事，被
    告應無過失可言。又原告主張之損害，其醫療費用之部分，有合格醫院開立之實
    支收據部分，被告不爭執，至其未提出相關證據部分，被告否認之。且就原告提
    出之醫療費用一萬八千六百十元以觀，可見原告之傷勢並不嚴重，其竟要求五個
    月之工作損失，難以令人置信。被告係以運送瓦斯謀得餬口，並無恆產，原告請
    求之精神慰撫金似有偏高等語，資為抗辯。
三、查被告於九十年十月十五日中午十二時四十分許，駕駛車牌號碼ＴＶ－五八一八
    號自用小客車，沿台南市○區○○路二段二○八巷巷口，由東往西方向倒車行駛
    ，應注意汽車倒車時，應謹慎緩慢後倒，並應注意其他車輛及行人。而依當時天
    候晴、日間自然光線充足、柏油路面、路面乾燥、無缺陷、道路上未有任何障礙
    物、視距復屬良好等情形以觀，客觀上亦無不能注意之情事，其竟疏於注意車後
    狀況，貿然倒車通過該路口。適同一時地原告騎乘車號ＵＰＣ－九五二號輕型機
    車，沿前開路段，由西向東行駛至該處見被告正在倒車，遂停車於該道路左側，
    以便由其車左側超越，惟被告因見原告之機車竟因一時緊張誤踩油門，以致撞及
    原告之機車，使原告受有鼻骨折、右側第三、四、五、六肋骨折、面部二十乘二
    十公分擦傷、右上肢及下肢多處擦傷等傷害之事實，有本院九十一年度交易字第
    二一號刑事判決附卷可稽，且經本院依職權調取前開刑事卷及其卷附台南市警察
    局第二分局製作之道路交通事故調查報告表各一紙、交通事故蒐證照片十一張暨
    原告提出之奇美醫學中心九十年十月二十五日診斷證明書一紙核閱屬實。被告雖
　　以：本件車禍事故發生時，被告雖在倒車，但仍注意車前後方之人車安全，原告
　　明知前方有倒車，卻未保持安全之間隔距離，且衡情而論，被告車尾向左方倒車
　　，原告不加閃避，仍然枯等於被告車輛之左邊，甚至意欲靠左強行通過，未靠右
　　行駛以致於窄巷發生本件意外，顯然當時原告未注意車前狀況而肇事，被告應無
　　過失可言云云置辯；惟查：按汽車倒車時，應顯示倒車燈光或手勢後，謹慎緩慢
　　後倒，並應注意其他車輛及行人，道路交通安全規則第一百十條第二款定有明文
　　。查本件被告駕車行經系爭無標線，無號誌，路寬僅三點一公尺之岔路口倒車時
　　，本應謹慎緩慢後倒，注意其他車輛及行人，惟其竟疏於注意車後狀況，且於倒
　　車時不慎誤踩油門，撞及已停駛路邊之原告機車，致原告受有前開傷害，則被告
　　於倒車時未注意後方人車，操作不當，撞及機車，為本件車禍之肇事原因，應堪
　　認定。原告看見被告倒車時，既已停駛路邊等候，縱其係緊靠巷道左側，亦與本
　　件車禍之發生無相當因果關係。而台灣省台南區車輛行車事故鑑定委員會及台灣
　　省車輛行車事故覆議鑑定委員會亦同此認定，有該會九十一年五月廿二日南鑑字
　　第九一０五八一號鑑定意見書及九十一年九月十日府覆議字第九一一七五七號函
　　附卷可參。準此，被告辯稱：其對於本件車禍之發生無過失云云，不足採信。從
　　而，原告主張被告過失駕駛之行為，與原告受有鼻骨折、右側第三、四、五、六
　　肋骨折、面部二十乘二十公分擦傷、右上肢及下肢多處擦傷之傷害及其眼鏡因而
　　受損之結果間具有相當因果關係等情，綜觀上開證據及原告所提出之收據，堪予
　　採信。
四、按故意或過失，不法侵害他人之權利者，負損害賠償責任；汽車、機車或其他非
    依軌道行駛之動力車輛，在使用中加損害於他人者，駕駛人應賠償因此所生之損
    害；不法侵害他人之身體或健康者，對於被害人因此喪失或減少勞動能力或增加
    生活上之需要時，應負損害賠償責任；不法侵害他人之身體、健康、名譽、自由
    、信用、隱私、貞操，或不法侵害其他人格法益而情節重大者，被害人雖非財產
    上之損害，亦得請求賠償相當之金額，民法第一百八十四條第一項前段、第一百
    九十一條之二前段、第一百九十三條第一項及第一百九十五條第一項前段分別定
    有明文。查被告過失不法侵害原告之身體、健康及眼鏡所有權，既堪認定，則被
    告對於原告因而所受之損害，依前揭規定，自應負損害賠償責任。茲就原告請求
    被告賠償之金額，是否應予准許，分述如次：
（一）醫療費用一萬八千六百十元部分：原告主張其因被告上開侵權行為，而支出醫
      療費用一萬八千六百十元乙情，已據提出行政院衛生署台南醫院及奇美醫學中
      心收費收據為證，且為被告所不爭，堪予採信。次查，上開醫療費用係原告現
      繳金額，並非健保給付額，有收據在卷足憑，則此部分之金額既與全民健康保
      險法第八十二條規定無涉，故原告請求被告賠償其自負額部分之損害，為有理
      由，應予准許。
（二）看護費用八千四百元部分：原告主張其住院期間（九十年十月十七日至同年月
      二十三日）委請看護照顧，合計支出看護費用八千四百元之事實，已據提出收
      據為憑，且為被告所不爭，則原告請求被告賠償其因而增加生活上需要之看護
      費用，應予准許。
（三）復原藥品一萬二千一百零二元部分：原告主張其因前開傷害而須購買復原藥品
      費用一萬二千一百零二元乙情，已據提出收據為證，且經被告陳明：其願意賠
      償原告此部分費用等語（九十一年六月十二日言詞辯論筆錄），則原告此部分
      之請求，自應准許。
（四）整型費用二十五萬元部分：原告雖主張其因被告過失駕駛之行為而受有整型費
      用二十五萬元之損害云云，惟其前開主張並未舉證以實其說，且原告因上眼瞼
      皮膚缺損，於九十一年二月二十一日至同年月二十三日住院植皮、出院，其第
      二次住院後傷口良好，又自九十一年三月後即未到院治療，有財團法人奇美醫
      院九十一年九月二十六日九一奇醫字第三九七七函附病情摘要在卷足憑，足徵
      原告主張其有整型之必要云云，尚嫌無據。是故，原告此部分之請求，非有理
      由，不應准許。
（五）眼鏡費用三千五百元部分：原告主張被告前揭過失駕駛行為，致其眼鏡受損，
      而須購買眼鏡花費三千五百元乙節，已據提出收據為憑，且經被告陳明：其願
      意賠償原告此部分之費用等語（九十一年六月十二日言詞辯論筆錄），則原告
      此部分之請求，應予准許。
（六）工作損失二十六萬七千七百元部分：原告主張其因前開傷害，致其五個月無法
      工作，依其每月薪資五萬三千五百四十元計算，被告自應賠償其工作損失二十
      六萬七千七百元等情，已據原告提出證明書為證，而觀該證明書記載：原告於
      八十九年二月起在偉銓營造有限公司擔任工務主任，其於九十年一月至六月間
　　　每月薪資五萬三千五百四十元，嗣於九十年十月十五日因車禍受傷，請假至九
　　　十一年三月底至同年四月初始恢復上班等語，經與卷附行政院衛生署台南醫院
　　　九十一年十月四日九十一南醫歷字第九一０五０五五號函及財團法人奇美醫院
　　　九十一年九月二十六日九一奇醫字第三九七七函附病情摘要內容略以：原告受
　　　有頭部外傷併多處臉部裂傷、鼻骨骨折、右側四根肋骨骨折，其頭部外傷宜觀
　　　察六個月，骨折原則上三個月才能癒合，又原告於九十年十月十七日至同年十
　　　月二十四日住院，因上眼瞼皮膚缺損，故又於九十一年二月二十一日至同年月
　　　二十三日住院植皮、出院，因其第一次外傷後，眼瞼閉合不良，異物易侵入，
　　　故不適合飛塵多的工作，但第二次住院後傷口良好，原則上未限制其工作性質
　　　，原告於九十一年三月後即未到院治療等語互核相符，堪認原告主張其因被告
　　　過失駕駛之行為，使其受有前開傷害，導致其五個月無法工作乙情，應屬實在
　　　。是故，原告請求被告應賠償其五個月無法工作之損失，要非無據。又原告主
　　　張其於九十年一月至六月之每月薪資為五萬三千五百四十元乙情，為被告所不
　　　爭，且參之原告於八十七年度、八十八年度、八十九年度之薪資所得分別為九
　　　十萬七千五百元、七十一萬五千元、四十七萬五千元，有財政部台灣省南區國
　　　稅局台南市分局九十一年四月二十五日南區國稅南市徵字第０九一００一二七
　　　四三號函附卷可稽，亦足認原告前開主張，應非子虛。從而，原告請求被告賠
　　　償其五個月無法工作之損失合計二十六萬七千七百元，非無理由。
（七）精神慰撫金一百五十萬元部分：本院參酌原告陳稱：其為高職畢業，擔任工地
      主任，每月薪資五萬三千五百四十元等語，及其於八十七年度、八十八年度、
      八十九年度之薪資所得分別為九十萬七千五百元、七十一萬五千元、四十七萬
      五千元，並有坐落台南市○區○○段土地乙筆、門牌台南市○○路房屋三幢，
      及於昇葉企業股份有限公司等三家公司之投資；被告陳稱：其係以運送瓦斯為
      業等語，及其於八十七年度、八十九年度薪資所得各為二萬五千元、十二萬元
      ，並有坐落台南市○○區○○段、草湖段、和農段、南興段、北興段、州南段
      、外塭段、州北段及台南縣安定鄉○○○段等土地多筆，門牌台南市○○區○
      ○路、長和街房屋三幢，有財政部財稅資料中心九十一年四月二十六日資五字
      第九一０六九四九四號函及同部台灣省南區國稅局台南市分局九十一年四月二
      十五日南區國稅南市徵字第０九一００一二七四三號函、同局安南稽徵所九十
      一年四月二十九日南區國稅安南服字第０九一０００二九八三號函附兩造財產
      資料、綜合所得稅申報資料在卷足佐，及原告因本件車禍事故所受前開傷害，
      造成其行動與生活上之不便，及其肉體與精神上所受之痛苦程度等一切情狀，
      因認原告請求精神慰撫金三十萬元，要屬適當，應予准許。至逾此部分之請求
      ，尚嫌過高。
（八）綜上所述，原告因本件車禍而受有損害之金額為六十一萬零三百十二元，堪予
      認定。
五、從而，原告依侵權行為之法律關係，請求被告給付六十一萬零三百十二元，及自
　　起訴狀繕本送達翌日即九十一年二月一日起至清償日止，按年息百分之五計算之
　　利息，為有理由，應予准許。至逾此部分之請求，為無理由，應予駁回。
六、本件原告勝訴部分，兩造分別陳明願供擔保，聲請宣告假執行及免為假執行，核
    無不合，爰各酌定相當之擔保金額准許之。至原告敗訴部分，其假執行之聲請已
    失所依附，應予駁回。
七、結論：原告之訴為一部有理由，一部無理由，依民事訴訟法第七十九條但書、第
    三百九十條第二項、第三百九十二條，判決如主文。
中　　　華　　　民　　　國　　九十一　　年　　 十二　　 月　　　十　　　日
                                臺灣臺南地方法院民事第四庭
~B法　　　官　張季芬
右為正本係照原本作成
如對本判決上訴，須於判決送達後廿日內向本院提出上訴狀
中　　　華　　　民　　　國　　九十一　　年　　 十二　　 月　　　十　　　日
~B法院書記官　汪姿秀
